ACORDAO-COMPLETO-2360630

ACÓRDÃO 5893/2019 ATA 24/2019 - PRIMEIRA CÂMARA

VISTOS, relatados e discutidos estes autos que tratam de tomada de contas especial instaurada pelo Fundo Nacional de Saúde/Ministério da Saúde (FNS/MS) , em razão da suposta aplicação irregular dos recursos do Sistema Único de Saúde (SUS) no âmbito do Programa Farmácia Popular do Brasil – Aqui Tem Farmácia Popular (PFPB) , no período de maio de 2011 a fevereiro de 2012,
ACORDAM os Ministros do Tribunal de Contas da União, reunidos em sessão da Primeira Câmara, ante as razões expostas pelo Relator, em:
9.1. excluir do rol de responsáveis a empresa Maria Francicleide Araújo da Costa Souza (24.290.769/0001-50) ;
9.2. com fundamento nos arts. 1º, inciso I; 16, inciso III, alínea “c”; 19 e 23, inciso III, todos da Lei 8.443/1992, julgar irregulares as contas da Sra. Maria Francicleide Araújo da Costa Souza e condená-la ao pagamento das quantias a seguir especificadas, com a incidência dos devidos encargos legais, calculados a partir das datas correspondentes até o efetivo recolhimento, na forma da legislação em vigor:
	Data de ocorrência
	Valor original (R$) 

	29/6/2011
	8.776,37

	10/8/2011
	12.472,78

	9/9/2011
	15.250,85

	27/9/2011
	15.954,11

	18/11/2011
	15.436,32

	18/11/2011
	3,20

	9/12/2011
	15.837,24

	30/12/2011
	16.216,44

	30/12/2011
	3,60

	8/2/2012
	16.350,06

	8/2/2012
	25,20

	12/3/2012
	17.127,45

	12/3/2012
	25,20

	27/3/2012
	14.880,16

	27/3/2012
	28,40

9.3. fixar o prazo de 15 (quinze) dias, a contar da data da notificação, para que a responsável de que trata o subitem anterior comprove, perante o Tribunal, o recolhimento das referidas quantias aos cofres do Fundo Nacional de Saúde, atualizadas monetariamente e acrescidas dos juros de mora, nos termos do art. 23, inciso III, alínea "a", da Lei 8.443/1992 c/c o art. 214, inciso III, alínea "a", do Regimento Interno do TCU (RI/TCU) ;
9.4. aplicar a multas individual de R$ 110.000,00 à Sra. Maria Francicleide Araújo da Costa Souza, com fulcro no art. 57 da Lei 8.443/1992;
9.5. fixar o prazo de 15 (quinze) dias, a contar da data da notificação, para que a responsável designada no subitem anterior comprove, perante o Tribunal, o recolhimento da referida quantia aos cofres do Tesouro Nacional, atualizada monetariamente desde a data do presente acórdão até a do efetivo recolhimento, se for paga após o vencimento, nos termos do art. 23, inciso III, alínea "a", da Lei 8.443/1992 c/c o art. 214, inciso III, alínea "a", do Regimento Interno do TCU (RI/TCU) ;
9.6. autorizar a cobrança judicial das dívidas, caso não atendida a notificação, nos termos do art. 28, inciso II, da Lei 8.443/1992;
9.7. autorizar, desde já, caso venha a ser solicitado, o parcelamento da dívida em até 36 (trinta e seis) parcelas mensais, nos termos do art. 217 do RI/TCU, com a incidência sobre cada parcela dos devidos encargos legais até o efetivo pagamento, esclarecendo que a falta de pagamento de qualquer parcela importará no vencimento antecipado do saldo devedor (§ 2º do art. 217 do RI/TCU) ;
9.8. dar ciência desta deliberação à responsável, ao Fundo Nacional de Saúde, ao Denasus e ao Procurador-Chefe da Procuradoria da República no Estado da Paraíba, neste caso, com fulcro no art. 16, § 3º, da Lei nº 8.443/1992 c/c o art. 209, § 7º, do Regimento Interno do TCU, para a adoção das medidas que entender cabíveis.

Tomada de contas especial instaurada pelo Fundo Nacional de Saúde/Ministério da Saúde (FNS/MS), em razão da suposta aplicação irregular dos recursos do Sistema Único de Saúde (SUS) no âmbito do Programa Farmácia Popular do Brasil  Aqui Tem Farmácia Popular (PFPB), no período de maio de 2011 a fevereiro de 2012. Análise da resposta da citação.

Primeira Câmara

Fundo Nacional de Saúde - MS.

3. Responsáveis: Maria Francicleide Araújo da Costa Souza (24.290.769/0001-50) e Maria Francicleide Araújo da Costa Souza (XXX.465.104-XX).

13.1. Ministros presentes: Walton Alencar Rodrigues (Presidente) e Benjamin Zymler (Relator).
13.2. Ministros-Substitutos convocados: Augusto Sherman Cavalcanti e Weder de Oliveira.

BENJAMIN ZYMLER

Cuidam os autos de tomada de contas especial instaurada pelo Fundo Nacional de Saúde/Ministério da Saúde (FNS/MS) , em razão da suposta aplicação irregular dos recursos do Sistema Único de Saúde (SUS) no âmbito do Programa Farmácia Popular do Brasil – Aqui Tem Farmácia Popular (PFPB) , no período de maio de 2011 a fevereiro de 2012.
2.	Tendo em vista fiscalização realizada pelo Departamento Nacional de Auditoria do SUS (Denasus) , foram identificados indícios de irregularidades na aplicação de recursos do programa federal supramencionado pela empresa Maria Francicleide Araújo da Costa Souza ME - Farmácia Logradourense.
3.	Nesse contexto, o FNS/MS instaurou o competente processo de tomada de contas especial e, após o seu regular trâmite, concluiu pela responsabilidade da referida empresa e da Sra. Maria Francicleide Araújo da Costa Souza, sócia gerente à época da ocorrência dos fatos, pelo dano causado ao erário.
4.	Na sequência, a Secretaria de Controle Interno do Ministério da Transparência e Controladoria-Geral da União, o dirigente do órgão de controle interno e o Ministro de Estado da Saúde se manifestaram sobre os fatos e o processo foi encaminhado a esta Corte de Contas para exame e julgamento.
5.	Por meio de despacho, autorizei a citação dos referidos responsáveis para que apresentassem alegações de defesa e/ou recolhessem o valor do débito em virtude das ocorrências listadas a seguir:
a)	“ausência de comprovação, por meio de notas fiscais, da aquisição da totalidade de medicamentos e correlatos com registro de dispensação por intermédio do Programa Farmácia Popular do Brasil no período de maio de 2011 a fevereiro de 2012, conforme constatações n.  334580 e 334598 do Relatório de Auditoria 13754-MS/SGEP/Denasus.”; e
b)	“Dispensação de medicamentos a pessoas falecidas em data posterior ao registro do óbito, evidenciada por cruzamento das informações por CPF, contidas nos relatórios de autorizações consolidadas emitidos pelo DAF/SCTIE/MS, com os dados do Sistema de Controle de Óbitos do Ministério da Previdência Social (SISOBI) , no período de julho de 2011 a fevereiro de 2012, conforme constatação n. 334562 do Relatório de Auditoria 334562-MS/SGEP/Denasus.”.
6.	Após o cumprimento da aludida medida processual, sem que houvesse resposta das pessoas arroladas, a Secex-TCE deu andamento ao feito e elaborou a seguinte instrução, transcrita parcialmente a seguir com os ajustes de forma que entendi pertinentes (peça 36) :
“Caracterização das irregularidades geradoras de dano ao erário
6.	O Programa Farmácia Popular do Brasil – PFPB foi instituído pela Lei 10.858, de 13/4/2004, regulamentado pelo Decreto 5.090, de 20/5/2004, para cumprir uma das principais diretrizes da Política Nacional de Assistência Farmacêutica: dar à população o acesso a medicamentos considerados essenciais, utilizando ou não o Sistema Único de Saúde (SUS) . 
7.	As farmácias e drogarias que participam do Programa Farmácia Popular do Brasil estão sujeitas à legislação que regulamenta a matéria, notadamente, além da Lei e do Decreto acima citados, de portarias do Ministério da Saúde. No caso presente, cita-se a PRT 971/GM/MS, de 15/5/2012, posteriormente revogada pela PRT 111/GM/MS, de 28/1/2016. 
8.	Conforme o relatório de fiscalização , o Denasus constatou que a empresa individual Maria Francicleide Araujo da Costa Souza ME - Farmácia Logradourense descumpriu normas estabelecidas pelo Ministério da Saúde, ao apresentar, para fins de faturamento, registro de dispensação de medicamentos em quantidade superior ao adquirido junto ao mercado distribuidor, ou seja, a empresa não apresentou notas fiscais demonstrando compatibilidade entre as aquisições e as dispensações dos medicamentos auditados no período compreendido entre janeiro de 2013 a dezembro de 2013, conforme demonstrado no anexo II daquele relatório (peça 11) . 
9.	Também foram detectadas irregularidades relativas ao registro de dispensação de medicamentos em nome de pessoas falecidas nos meses de julho, agosto, setembro, outubro, novembro e dezembro de 2011 e nos meses de janeiro e fevereiro de 2012, conforme demonstrado no Anexo II do relatório em alusão (peça 11, p. 34-41) , o que caracteriza uso indevido de CPF e configura prática irregular no âmbito do Programa Farmácia Popular do Brasil, tipificada no art. 40 da Portaria GM/MS 971/2012, vigente à época das vendas, e Portaria 111/2016. 
Exame da Citação
10.	Citada regularmente, conforme aviso de recebimento juntados aos autos (peça 35) , a responsável deixou escoar o prazo fixado para resposta sem apresentar qualquer manifestação nos autos.
11.	Em tais circunstâncias, pode ser considerada revel, dando-se prosseguimento ao processo, de acordo com o art. 12, § 3º, da Lei 8.443/1992.
12.	Ao não apresentar alegações de defesa, a responsável deixou de exercer o direito ao contraditório e à ampla defesa, princípios insculpidos na Constituição da República Federativa do Brasil de 1988, bem como não se desincumbiram do ônus de produzir provas da regular aplicação dos recursos sob sua responsabilidade. 
13.	Conforme assentado na jurisprudência deste TCU, em sede de processos de contas, a configuração da revelia não gera presunção de veracidade das irregularidades atribuídas aos responsáveis revéis, sendo indispensável ao julgamento pela irregularidade das contas a presença de prova suficiente da fatos e condutas contrários à lei (Acórdão 4704/2014-TCU-Primeira Câmara – Rel. Min. Bruno Dantas, 2369/2013 – TCU – Primeira Câmara – Rel. Min. Benjamin Zymler, 2070/2015 – TCU – Plenário – Rel. Min. Vital do Rêgo, dentre muitos outros) . 
14.	Nesse sentido, verifica-se que estão adequadamente caracterizados e lastreados em evidências os ilícitos praticados e as respectivas responsabilidades, conforme indicado pareceres lançados nos autos acima sintetizados. 
15.	Portanto, não tendo sido contestadas as imputações veiculadas na citação efetivada, permanecem caracterizadas as irregularidades apontadas nas conclusões do Relatório Completo do Tomador de Contas Especial e na instrução inicial lançada por esta Unidade Técnica.
Configuração da Prescrição da Pretensão Punitiva
16.	Observa-se não ter se consumado, em relação aos ilícitos em debate, a prescrição da pretensão punitiva por parte do TCU que, nos termos do entendimento firmado no Acórdão 1441/2016-TCU-Plenário – Rel. Min. Benjamin Zymler, subordina-se ao prazo geral de prescrição indicado no art. 205 do Código Civil, qual seja, dez anos contados a partir da data de ocorrência da irregularidade sancionada, nos termos do art. 189 do Código Civil.
17.	As irregularidades discutidas nesta TCE ocorreram nos exercícios de 2011 e 2012, portanto há menos de 10 anos, tendo sido interrompido o cômputo do prazo com o despacho que ordenou a citação dos responsáveis em 3/11/2018. Em tais circunstâncias, não se apresentam óbices à proposição de aplicação à responsável das sanções previstas na Lei 8.443/1992.
Individualização das condutas e culpabilidade
18.	Com base nas irregularidades mencionadas no relatório do Denasus e no contrato social e alterações (peça 2) foram responsabilizadas solidariamente a empresa individual Maria Francicleide Araujo da Costa Souza ME e a Sra. Maria Francicleide Araujo da Costa Souza, conforme matriz de responsabilização à peça 7. 
19.	Conforme análise efetuada na instrução inicial, não se afigura cabível a responsabilização solidária aventada pelo tomador de contas, uma vez que a firma individual e a pessoa física titular não constituem personalidades distintas. Conforme assentado na jurisprudência deste Tribunal, a empresa individual não tem personalidade diversa e separada do titular, constituindo-se como única pessoa com único patrimônio (Acórdão 3201/2018-TCU-Segunda Câmara (Rel. Min. Aroldo Cedraz, 1563/2012-TCU-Plenário (Rel. Min. Substituto Marcos Bemquerer) , 4784/2014-TCU-1ª Câmara (Rel. Min. Benjamin Zymler) e 10922/2016-TCU-2ª Câmara (Rel. Min. Substituto André de Carvalho) .
20.	Portanto, a imputação de responsabilidade pelo dano ao erário na presente TCE deve incidir sobre Maria Francicleide Araujo da Costa Souza – ME – Farmácia Logradourense, empresa individual citada na condição de beneficiária dos repasses.
21.	A conduta da empresária individual consistente em não comprovar aquisições compatíveis e dispensar medicamentos e correlatos em desconformidade com as normas regentes do programa em atenção resultou nos ilícitos acima especificados geradores de prejuízo ao erário. 
22.	Quanto ao elemento subjetivo, verifica-se que a conduta da empresária se afastou do padrão de comportamento esperado de um agente empresarial diligente e cauteloso atuando nas mesmas condições. Com efeito, era exigível da agente empresarial que conhecesse e cumprisse as normas aplicáveis à execução do programa. Essa constatação evidencia atuação culposa, autorizando sua responsabilização pelo dano.
23.	Devidamente caracterizada a responsabilidade e aberto o contraditório, verifica-se que a titular da firma individual optou por manter-se silente ante as imputações de irregularidade veiculadas na citação e considerando ainda a ausência de indícios nesse sentido nos autos, não se pode reconhecer a presença de boa-fé em sua conduta. 
24.	Em tais circunstâncias, pode este Tribunal, desde logo, proferir o julgamento de mérito pela irregularidade das contas, conforme combinação dos §§ 2º e 6º do art. 202 do Regimento Interno do TCU.
25.		Esse entendimento está amparado em vasta jurisprudência desta Corte de Contas, a exemplo dos Acórdão 133/2015-TCU-Primeira Câmara (Rel. Min. Bruno Dantas) , 2455/2015-1ª Câmara (Rel. Min. Bruno Dantas) , 3604/2015-1ª Câmara (Rel. Min. Bruno Dantas) , 5070/2015-2ª Câmara (Rel. Ministro Substituto André de Carvalho) e 2424/2015-Plenário Rel. Min. Benjamin Zymler) .
Viabilidade de instauração do contraditório 
26.	Verifica-se que não houve o transcurso de mais de dez anos desde o fato gerador sem que tenha havido a notificação do responsável pela autoridade administrativa federal competente (art. 6º, inciso II, c/c art. 19 da IN/TCU 71/2012, modificada pela IN/TCU 76/2016) , uma vez que as despesas impugnadas referem-se ao período de 29/6/2011 a 27/3/2012 e os responsáveis foram notificados em sobre as irregularidades pela autoridade administrativa competente em 6/11/2014 (peça 3) . 
27.	Em tais circunstâncias, não se verifica óbice, em primeira análise, ao estabelecimento regular do contraditório, considerando o parâmetro estabelecido no art. 6º, inciso II, da Instrução Normativa TCU 71/2012.
CONCLUSÃO 
28.	Conforme análise acima expendida, a responsável foi regularmente citada e permaneceu silente no prazo fixado para oferta de defesa e não efetuou o recolhimento do débito. Resta caracterizada, portanto, sua revelia quanto às imputações de ilícitos geradores de dano ao erário objeto desta TCE. 
29.	Ante a ausência de alegações de defesa e de elementos probatórios que autorizem juízo de boa-fé nos atos de gestão examinados, conclui-se que as contas da responsável devem ser julgadas irregulares, com a correspondente condenação ao ressarcimento dos débitos imputado na citação. Impõe-se, ainda, a proposição da aplicação da sanção pecuniária prevista no art. 57 da Lei 8.443/1992 em razão da gravidade dos ilícitos apurados e reprovabilidade das condutas.
30.	Cabível, finalmente, a proposição de remessa de cópia dos elementos pertinentes ao Ministério Público da União, atendendo, assim, ao disposto no art. 16, § 3º, da Lei 8.443/1992 c/c o art. 209, § 7º, do Regimento Interno/TCU.
PROPOSTA DE ENCAMINHAMENTO 
31.	Diante do exposto, submetem-se os autos à consideração superior, propondo: 
I)	 Considerar revel, para todos os efeitos, a empresa individual Maria Francicleide Araujo da Costa Souza ME - Farmácia Logradourense (CNPJ 24.290.769/0001-50) , dando-se prosseguimento ao processo, nos termos do art. 12, § 3º, da Lei 8.443/1992 c/c o art. 202, § 8º, do RI/TCU; 
II)	 Com fundamento nos arts. 1º, inciso I, 16, inciso III, alínea “c”, da Lei 8.443/1992 c/c os arts. 19, caput, e 23, inciso III, da mesma Lei, e com arts. 1º, inciso I, 209, inciso III e IV, 210 e 214, inciso III, do Regimento Interno do TCU, julgar irregulares as contas da empresa individual Maria Francicleide Araujo da Costa Souza ME - Farmácia Logradourense  (CNPJ 24.290.769/0001-50) , de titularidade da Sra. Maria Francicleide Araujo da Costa Souza (CPF XXX.465.104-XX) , condenando-a ao pagamento das quantias a seguir especificadas, com a fixação do prazo de quinze dias, a contar da notificação, para comprovarem, perante o Tribunal (art. 214, inciso III, alínea “a”, do Regimento Interno) , o recolhimento da dívida aos cofres do Fundo Nacional de Saúde, atualizadas monetariamente e acrescidas dos juros de mora, calculados a partir das datas discriminadas até a data do recolhimento, e com o abatimento de valores acaso já satisfeitos, na forma prevista na legislação em vigor:
Débito:
	Data de ocorrência
	Valor original (R$) 

	29/6/2011
	8.776,37

	10/8/2011
	12.472,78

	9/9/2011
	15.250,85

	27/9/2011
	15.954,11

	18/11/2011
	15.436,32

	18/11/2011
	3,20

	9/12/2011
	15.837,24

	30/12/2011
	16.216,44

	30/12/2011
	3,60

	8/2/2012
	16.350,06

	8/2/2012
	25,20

	12/3/2012
	17.127,45

	12/3/2012
	25,20

	27/3/2012
	14.880,16

	27/3/2012
	28,40

III)	 aplicar à empresa individual Maria Francicleide Araujo da Costa Souza ME - Farmácia Logradourense (CNPJ 24.290.769/0001-50) , a multa prevista no art. 57 da Lei 8.443/1992 c/c o art. 267 do Regimento Interno, com a fixação do prazo de quinze dias, a contar da notificação, para comprovar, perante o Tribunal (art. 214, inciso III, alínea “a”, do Regimento Interno) , o recolhimento da dívida aos cofres do Tesouro Nacional, atualizada monetariamente desde a data do acórdão que vier a ser proferido até a do efetivo recolhimento, se for paga após o vencimento, na forma da legislação em vigor;
IV)	 Autorizar, desde logo, nos termos do art. 28, inciso II, da Lei 8.443/1992 c/c o art. 219, inciso II, do RI/TCU, a cobrança judicial da dívida caso não atendidas as notificações;
V)	 Autorizar, desde logo, com fundamento no art. 26, da Lei 8.443/1992 c/c o art. 217, do Regimento Interno do TCU, caso seja do interesse das responsáveis acima nominadas, o parcelamento da dívida em até 36 parcelas, incidindo, sobre cada uma, os encargos legais devidos, sem prejuízo de alertá-la de que, caso opte por essa forma de pagamento, a falta de comprovação do recolhimento de qualquer parcela implicará o vencimento antecipado do saldo devedor, nos termos do art. 26, parágrafo único, e 59, da Lei 8.443/1992 c/c o art. 217, § 2º, do Regimento Interno do TCU; e
VI)	 	Encaminhar cópia da deliberação ao Procurador-Chefe da Procuradoria da República no Estado da Paraíba, nos termos do § 3º do art. 16 da Lei 8.443/1992 c/c o § 7º do art. 209 do Regimento Interno do TCU, para adoção das medidas que entender; e comunicar-lhe que o relatório e o voto que a fundamentarem podem ser acessados por meio do endereço eletrônico www.tcu.gov.br/acordaos e que, caso haja interesse, o Tribunal pode enviar-lhe cópia desses documentos sem qualquer custo.”
7.	O corpo diretivo da unidade técnica e o Ministério Público junto ao TCU aquiesceram ao aludido encaminhamento (peças 37 a 39) .
	É o relatório.

não há

Procurador Sergio Ricardo Costa Caribé.

TOMADA DE CONTAS ESPECIAL. INDÍCIOS DE IRREGULARIDADES NA APLICAÇÃO DE RECURSOS DO PROGRAMA FARMÁCIA POPULAR DO BRASIL. AUSÊNCIA DE NOTAS FISCAIS COMPROVANDO A AQUISIÇÃO DE MEDICAMENTOS DISPENSADOS. DISPENSAÇÃO DE MEDICAMENTOS A PESSOAS FALECIDAS. CITAÇÃO. REVELIA. CONTAS IRREGULARES COM IMPUTAÇÃO DE DÉBITO E MULTA.

TOMADA DE CONTAS ESPECIAL (TCE)

Secretaria de Controle Externo de Tomada de Contas Especial (Secex-TCE).

Cuidam os autos de tomada de contas especial instaurada pelo Fundo Nacional de Saúde/Ministério da Saúde (FNS/MS) , em razão da suposta aplicação irregular dos recursos do Sistema Único de Saúde (SUS) no âmbito do Programa Farmácia Popular do Brasil – Aqui Tem Farmácia Popular (PFPB) , no período de maio de 2011 a fevereiro de 2012.
2.	Tendo em vista fiscalização realizada pelo Departamento Nacional de Auditoria do SUS (Denasus) , foram identificados indícios de irregularidades na aplicação de recursos do programa federal supramencionado pela empresa Maria Francicleide Araújo da Costa Souza ME - Farmácia Logradourense.
3.	Nesse contexto, o FNS/MS instaurou o competente processo de tomada de contas especial e, após o seu regular trâmite, concluiu pela responsabilidade da referida empresa e da Sra. Maria Francicleide Araújo da Costa Souza, sócia gerente à época da ocorrência dos fatos, pelo dano causado ao Erário.
4.	Na sequência, a Secretaria de Controle Interno do então Ministério da Transparência e Controladoria-Geral da União, o dirigente do órgão de controle interno e o Ministro de Estado da Saúde se manifestaram sobre os fatos e o processo foi encaminhado a esta Corte de Contas para exame e julgamento.
5.	Por meio de despacho, autorizei a citação dos referidos responsáveis para que apresentassem alegações de defesa e/ou recolhessem o valor do débito em virtude das ocorrências listadas a seguir:
a)	“ausência de comprovação, por meio de notas fiscais, da aquisição da totalidade de medicamentos e correlatos com registro de dispensação por intermédio do Programa Farmácia Popular do Brasil no período de maio de 2011 a fevereiro de 2012, conforme constatações n.  334580 e 334598 do Relatório de Auditoria 13754-MS/SGEP/Denasus.”; e
b)	“Dispensação de medicamentos a pessoas falecidas em data posterior ao registro do óbito, evidenciada por cruzamento das informações por CPF, contidas nos relatórios de autorizações consolidadas emitidos pelo DAF/SCTIE/MS, com os dados do Sistema de Controle de Óbitos do Ministério da Previdência Social (SISOBI) , no período de julho de 2011 a fevereiro de 2012, conforme constatação n. 334562 do Relatório de Auditoria 334562-MS/SGEP/Denasus.”.
6.	Após o cumprimento da aludida medida processual, sem que houvesse resposta das pessoas arroladas, a Secex-TCE deu andamento ao feito e concluiu que persistiam as irregularidades apontadas pelo Denasus.
7.	Quanto à responsabilização pelo débito, a unidade técnica verificou que não cabia a condenação solidária aventada pelo tomador de contas, uma vez que, na linha da jurisprudência desta Casa, a empresa individual não tem personalidade diversa e separada do titular. 
8.	Por esse motivo, propôs que a empresa Maria Francicleide Araújo da Costa Souza ME - Farmácia Logradourense fosse considerada revel e que suas contas fossem julgadas irregulares, com a imputação de débito e a aplicação de multa do art. 57 da Lei 8.443/1992.
9.	O representante do Ministério Público junto ao TCU concordou com a proposta.
10.	Feito esse necessário resumo passo a decidir.
11.	Consoante o relatório de fiscalização do Denasus, constatou-se que a empresa individual Maria Francicleide Araújo da Costa Souza ME - Farmácia Logradourense descumpriu normas estabelecidas pelo Ministério da Saúde, ao apresentar, para fins de faturamento, registro de dispensação de medicamentos em quantidade superior ao adquirido junto ao mercado distribuidor. 
12.	Segundo apurado pelo aludido órgão de fiscalização, a empresa não apresentou notas fiscais demonstrando compatibilidade entre as aquisições e as dispensações dos medicamentos auditados no período compreendido entre janeiro e dezembro de 2013, conforme demonstrado no anexo II do mencionado relatório (peça 11) . 
13.	O aludido documento também aponta a ocorrência de irregularidades relativas ao registro de dispensação de medicamentos em nome de pessoas falecidas nos meses de julho, agosto, setembro, outubro, novembro e dezembro de 2011 e nos meses de janeiro e fevereiro de 2012. Tal fato caracteriza uso indevido de documentos públicos e configura prática irregular no âmbito do Programa Farmácia Popular do Brasil, tipificada no art. 40 da Portaria GM/MS 971/2012, vigente à época das vendas, e Portaria 111/2016.
14.	Como se vê, são graves os achados detectados pelo Denasus. Apesar de regularmente citados, os responsáveis deixaram de justificar as ocorrências, se omitindo no dever de prestar contas de seus atos.
15.	Nesse quadro, em que os responsáveis deixaram de apresentar documentação idônea para comprovar a regular aplicação de recursos, entendo cabível o julgamento das contas pela irregularidade, com fulcro no art. 16, inciso III, alínea “c”, da Lei 8.443/1992.
16.	Todavia, compreendo que deve figurar no rol de responsáveis a Sra. Maria Francicleide Araújo da Costa Souza, não a empresa individual, conforme a jurisprudência do TCU (Acórdão 1563/2012-TCU-Plenário, 2.737/2013-Plenário, 1.870/2010-Primeira Câmara e 615/2008-Segunda Câmara) .
17.	Diante da falta de informações aptas a demonstrar a boa-fé da referida responsável, reputo pertinente julgar, desde logo, irregulares as contas da Sra. Maria Francicleide Araújo da Costa Souza e condená-la ao pagamento do débito indicado no ofício de citação
18.	Tendo em vista a gravidade dos fatos reportados pelo Denasus, a revelar, por exemplo, a ocorrência de fraude na aplicação dos recursos federais em exame, julgo comprovada a culpa grave da defendente. Por esse motivo, cabível a aplicação da multa do art. 57 da Lei 8.443/1992, no valor de R$ 110.000,00 (aproximadamente 50% do valor do débito atualizado) .
19.	Diante todo o exposto, voto por que seja adotada a deliberação que ora submeto a este Colegiado.
TCU, Sala das Sessões Ministro Luciano Brandão Alves de Souza, em 16 de julho de 2019.
BENJAMIN ZYMLER 
Relator